臺灣高雄地方法院刑事裁定　　　　九十三年度自字第一三０號
　　自　訴　人　甲○○
　　自訴代理人　施吉安律師
　　被　　　告　乙○○
右列被告因誣告案件，經自訴人提起自訴，本院裁定如左：
    主  文
本件自訴駁回。
    理  由
一、自訴意旨略以：座落於高雄市○○○○街七巷五號十二樓之
    房屋（以下簡稱系爭房屋），原為自訴人所有，後售予被告
    ，惟僅辦妥所有權移轉登記，約定於被告交付買賣價金時始
    履行交屋。而系爭房屋內之傢俱乃自訴人甲○○自力購買，
    非被告乙○○所提供。自訴人因基於安全增加內鎖，詎料被
    告卻擅於該屋門外加裝鎖扣，阻礙自訴人進入，故自訴人拆
    卸之。惟被告卻誣指：系爭房屋乃被告所購，僅撥付自訴人
    免費使用；系爭房屋內之傢俱（以下簡稱系爭家具）乃被告
    所購，自訴人所為搬遷行為觸犯刑法第321條之加重竊盜罪
    ；自訴人破壞門鎖，觸犯刑法第354條之毀損罪，而對自訴
    人為自訴、上訴，足見其主觀上具使自訴人受刑事處分之意
    圖，因認被告涉犯刑法第169條誣告罪嫌。
二、按法院或受命法官，得於第一次審判期日前，訊問自訴人、
    被告及蒐集或調查證據，於發見案件係民事或利用自訴程序
    恫嚇被告者，得曉喻自訴人撤回自訴。前項訊問不公開之;
    非有必要，不得先傳訊被告。第一項訊問及調查結果，如認
    為案件有第254條之情形者，得以裁定駁回自訴，並準用第
    253條之2第一項第1款至第4款、第2項及第3項之規定。駁回
    自訴之裁定以確定者，非有第260條各款情形之一，不得對
    於同一案件再行自訴，刑事訴訟法第326條定有明文。又按
    犯罪事實應依證據認定之，無證據不得認定犯罪事實；又不
    能證明被告犯罪者，應諭知無罪之判決；刑事訴訟法第154
    條第2項、第301條第1項分別定有明文。又誣告罪之成立，
    以告訴人所訴被訴人之事實必須完全出於虛構為要件，若有
    出於誤會或懷疑有此事實而為申告，以致不能證明其所訴之
    事實為真實，縱被訴人不負刑責，而告訴人本缺乏誣告之故
    意，亦難成立誣告罪名；誣告罪之成立，以意圖他人受刑事
    處分虛構事實而向該管公務員申告為其要件，故其所訴事實
    ，雖不能證明係屬實在，而在積極方面尚無證據證明其確係
    故意虛構者，仍不能遽以誣告罪論處，最高法院著有44年台
    上字第892號、46年台上字第927號判例可資參照。
三、自訴人認被告涉犯右揭罪嫌，無非以系爭房屋及系爭家具乃
    自訴人所購買，被告卻誣指系爭房屋、系爭家具為被告所買
    ；被告於系爭房屋門外裝設鎖扣，自訴人自行拆除而被告卻
    對自訴人提起竊盜及毀損之自訴及上訴，因認被告涉有誣告
    犯嫌。
四、經查：
（一）本院依職權調閱本院85年度自字第623號、台灣高等法院
      高雄分院85年度上易字第2519號刑事卷宗。於台灣高等法
      院高雄分院86年1月10日訊問時，自訴人供稱：「為何他
      （即指被告乙○○）沒付錢（指系爭房屋），妳卻把印鑑
      證明等物交給他？答：因他說連同先頭欠我的一起給我」
      （85年度上易字第2519號第48頁），而於台灣高等法院高
      雄分院86年1月17日訊問時，為自訴人及被告辦理系爭房
      屋之過戶之代書林麗芬亦證稱：「（問：系爭房屋由甲○
      ○登記到乙○○之相關過戶資料是何人辦的？）答：甲○
      ○打電話給我說要辦過戶給乙○○，叫我們過去拿印鑑章
      等過戶相關資料。．．．（問：他們接洽過程中有無提到
      房子是乙○○買登記甲○○名下？）答：沒有。（問：有
      無交付價款和定私契？）答：都沒有。我們還特別請甲○
      ○過來簽名。」（85年度上易字第2519號第53、54頁）。
      是綜合自訴人之供述及證人林麗芬之證詞，自訴人與被告
      之間，縱如買賣房屋此等重大交易事項亦無支付價款及未
      辦理書面契約卻合意辦理過戶手續。因此被告雖於審理中
      供稱系爭家具係伊所有借自訴人使用，卻未能提出借據，
      但尚難以被告無法提出借據而認被告所言不實。又證人謝
      秀容於本院85年度自字第623號竊盜等案審理時，則證稱
      ：當時甲○○與乙○○有協調系爭房屋內之傢具都不能動
      ，而協調時甲○○、乙○○、謝秀容三人都在場，乙○○
      還要謝秀容轉告甲○○等語。可見系爭家具之所有權歸屬
      ，縱令當事人雙方亦尚有爭執，否則雙方何必有此協議。
      而證人天乙軒傢具店負責人鄭文生於本院85年10月23日審
      理時亦證稱：系爭家具係79年間甲○○與乙○○共同至天
      乙軒傢具店選購等語；至於由何人支付價金，則先稱係原
      案自訴人（即乙○○）支付，嗣後又改稱應詢問天乙軒傢
      具店送貨之黃建華。而證人即天乙軒傢具店負責送貨之黃
      建華於該案本院審理時則證稱：價金是原案自訴人（即乙
      ○○）所支付等語，然就乙○○究係以現金或支票支付以
      及系爭家具為何不是送至乙○○住處則證稱不清楚。然系
      爭家具購買究竟是何人付款，鄭文生雖改稱應問黃建華，
      但鄭文生既未曾收款，此回答實乃情理之常，證人如此回
      答，益見其係據實陳述。而購買時期係79年間，而作證時
      間為85年10月23日，事隔已久，孰能知悉當時付款之條件
      方式，證人黃建華能證稱當時係何人付款，已屬難得，至
      乙○○間之內部約定，與黃建華證詞可信與否無涉。是綜
      上查證，堪認甲○○與乙○○間之交易或約定方式，另有
      默契，系爭家具所有權之歸屬雙方復各執一詞，所有權歸
      屬難以釐清，則被告於原案（85年度自字第623號、85年
      度上易字第2519號）所訴之事實既難積極證明其為虛偽，
      衡諸前揭說明，尚難以任何一方之供述，既率認他造有何
      誣告之犯意。而系爭家具買賣之時間為79年，而現今已為
      94年，時隔15年，是本院認縱使傳喚證人到場，亦難保證
      證人之記憶能較清晰無誤，是調閱85年、86年之刑事卷宗
      已足為本件事實之認定，附此敘明。
（二）至於被告乙○○雖以自訴人毀損其裝設之鎖扣而提起自訴
      及上訴，而遭判決無罪確定。然該鎖扣為乙○○所裝設，
      而由自訴人甲○○予以拆除，既為自訴人所自承，則自訴
      人有毀損之行為堪可認定。至85年度自字第623號、85年
      度上易字第2519號判決毀損無罪乃是以甲○○所為乃權利
      之正當行使，應無毀損故意為由，然被告乙○○既無虛捏
      事實之行為，亦難僅以被告原案所訴之毀損罪經判決無罪
      確定，而認被告乙○○有何誣告之犯行。
五、綜上查證，被告乙○○當時對自訴人提起自訴及上訴所指之
    事實，尚難證明係被告明知為虛偽而故為虛構捏造，則衡諸
    前揭法條及判例意旨，難認被告有何虛構事實之行為或有使
    他人受刑事處分之意圖而為誣告之故意，此外復查無其他積
    極證據，足認被告有何誣告之犯行，依前揭說明，本件應以
    裁定駁回自訴。
據上論斷，應依刑事訴訟法第326條第3項、第252條第10款，裁
定如主文。
中　　華　　民　　國　　94　　年　　3 　　月　　23　　日
                    刑事第二庭
                    審判長法  官  莊崑山
                          法　官  曾鴻文
                          法  官  黃宣撫
以上正本證明與原本無異。
如不服本裁定，應於收受送達後5日內向本院提出抗告狀。
中　　華　　民　　國　　94　　年　　3 　　月　　24　　日
　　　　　　　　　　　　　書記官  謝文心
